【裁判字號】    98,上易,1371
【裁判日期】    980617
【裁判案由】    妨害公務
【裁判全文】
臺灣高等法院刑事判決                98年度上易字第1371號
    上訴人  臺灣臺北地方法院檢察署檢察官
    被  告  甲○○
上列上訴人因被告妨害公務案件，不服臺灣臺北地方法院98年度
易字第612號，中華民國98年5月6日第一審判決（起訴案號：臺
灣臺北地方法院檢察署97年度偵字第24648號）提起上訴，判決
如下：
    主  文
上訴駁回。
    理  由
壹、不服地方法院第一審判決上訴，須提出上訴書狀，並敘述具
    體理由，為上訴必備程式；所提書狀未敘述上訴理由，或僅
    曾以言詞陳述上訴理由，應於上訴期間屆滿後20日內補提理
    由書於原審法院。
    原審法院認逾期未補提上訴理由，應定期間先命補正；逾期
    未補正，為上訴不合法律上程式，應以裁定駁回。如已提出
    上訴理由，但所提非屬具體理由，則由第二審法院以上訴不
    合法律上程式，判決駁回。
    刑事訴訟法第350條、第362條與第367條明文規定。
貳、所謂具體理由，必是依據卷內既有訴訟資料或提出新事證，
    指摘或表明第一審判決有何採證認事、用法或量刑等足以影
    響判決本旨的不當或違法，而構成應予撤銷的具體事由。例
    如：依憑證據法則具體指出所採證據何以不具證據能力，或
    依憑卷證資料，明確指出所為證據證明力的判斷如何違背經
    驗、論理法則；如僅稱原判決認定事實錯誤、違背法令、量
    刑過重或輕縱，而未依上述意旨指出具體事由，或形式上雖
    已指出具體事由，但該事由縱使屬實，也不足以認為原判決
    有何不當或違法，例如：對不具有調查必要性的證據，法院
    未依聲請調查也未說明理由，或援用證據不當，但除去該證
    據仍應為同一事實認定，皆不屬於已具體敘明理由，以與第
    二審上訴制度旨在請求第二審法院撤銷、變更第一審不當或
    違法判決，實現個案救濟的立法目的相契合，並節制濫行上
    訴，最高法院97年台上字第892號判決參照。
參、原判決審酌「公訴人所提出的證據，僅能證明被告確曾手持
    水瓶參與民國97年11月6 日『十萬圍城集會遊行』活動；但
    客觀上尚無法排除被告確有遭誤認的可能，而達到使通常一
    般人均不致於有所懷疑，並得確信被告確有以強暴脅迫方式
    ，妨害公務執行的行為，本案確有合理懷疑存在。此外，查
    無其他積極證據足認被告涉有公訴人所指犯行。根據『罪證
    有疑，利於被告』的證據法則，應認不能證明被告犯罪」，
    而諭知被告無罪。經核並無違法、失當。
肆、檢察官上訴意旨略以：「證人乙○○於偵查、審理中明確證
    述被告當日手擲水瓶丟向員警。證人丙○○於偵查中、證人
    丁○○於審理中證稱：被告是站在最前排與警力直接抗衡。
    被告辯稱被後面群眾推倒，才跌到警察警戒範圍內等語，不
    可採信。群眾運動長達4 小時餘，不能僅以短暫4 分鐘光碟
    ，即認定被告並無劇烈動作、丟擲水瓶，也不能排除被告當
    日是否只拿1 瓶水或另有他瓶礦泉水的可能。」等語。
    經查：
一、檢察官上訴理由引用證人即員警乙○○於偵查及原審初始的
    證言（偵27、原審4 、19）為據；但是詰問程序是一項行進
    的訴訟程序，證人乙○○前述證言，已經於原審後續的詰問
    程序究明，並經證人詳細確認指訴被告應屬誤認，而不足以
    憑以認定被告涉有起訴犯行。
    證人乙○○於原審之後的詰問中證述：「拒馬被推倒時，並
    未看見被告推倒拒馬；被告沒有直接衝撞我的身體，確實是
    有誤認的可能。因為當天很混亂，或許是他旁邊的丟，我掃
    過去，瞄到可能是他，所以就逮捕他。」等語（原審26、28
    ）。
    證人丙○○也證稱：「當時情況很混亂，到底是他被推擠到
    前面來，還是他自己推擠員警，我也沒有看到。」等語（原
    審30）。
    證人明確推翻先前表示看見被告丟擲水瓶或推倒拒馬的證述
    ，並且證述不能排除被告遭誤認的可能。
二、員警證人的證言與蒐證光碟此二項證據，屬於檢察官憑以起
    訴的重要憑據。
    員警的證言已不足以證明被告犯行；而檢察官舉證的蒐證光
    碟，經原審詳細勘驗，確實並無被告丟擲水瓶、物品或推倒
    拒馬等動作的畫面。
    以及上訴意旨再次主張：短短4 分鐘的蒐證光碟不足以涵攝
    歷時4 小時許的全部活動過程，以致於未能錄得被告行為的
    畫面等語，屬於舉證不足，罪證有疑等情，均經原判決一一
    論述。
三、上訴意旨指稱：被告當日「是否」只拿1 瓶水或「是否可能
    」另有他瓶礦泉水等情，應由檢察官負舉證責任。自不得僅
    以「不排除被告當日另有他瓶礦泉水的可能」等臆測之詞，
    作為論罪的依據。
伍、檢察官上訴形式上雖已敘述具體事由，但不足以認為原判決
    有何不當或違法。
    綜上，檢察官上訴不合法。依刑事訴訟法第367條、372條，
    判決如主文。
中    華    民    國    98    年    6     月    17    日
                  刑事第六庭  審判長法  官  林堭儀
                                    法  官  吳淑惠
                                    法  官  郭豫珍
以上正本證明與原本無異。
不得上訴。
                                    書記官  胡勤義
中    華    民    國    98    年    6     月    19    日


司法院資訊處製作；財團法人民間司法改革基金會備份。
